【裁判字號】    92,易,1189
【裁判日期】    921124
【裁判案由】    妨害自由
【裁判全文】
臺灣高雄地方法院刑事判決                        九十二年度易字第一一八九號
    公  訴  人  臺灣高雄地方法院檢察署檢察官
    被      告  戊○○
右被告因妨害自由案件，經檢察官提起公訴（九十一年度偵續字第二七六號），本院
判決如左：
    主  文
戊○○無罪。
    理  由
一、公訴意旨略以：緣甲○○因董教積欠其巨額債務，未償還且逃匿，與林恆良欲向
    董教索債未遇，在高雄市○○○路二○○號董教住處大樓遇董教之子己○○，為
    逼問董教之下落，乃電召丁○○、丙○○、黃世明、庚○○等人，於民國九十年
    十月十三日下午七時許，剝奪己○○之行動自由。甲○○、林恆良、丁○○、黃
    世明等人復於同日下午十時許，對其施加暴行，致己○○受有背部、脊椎及雙手
    、雙足多處挫傷，迄於翌日凌晨二時許，始將己○○以車載回上址大樓附近（甲○○、林恆良、丁○○、黃世明此部份犯行由臺灣高雄地方法院檢察署檢察官以
    九十一年度偵字第一八五○號提起公訴）。嗣於同日凌晨四時許，甲○○、林恆
    良於大同二路二○○號大樓下發現董教之車輛，認董教在家中，適己○○從醫院
    治療完畢返回該處，甲○○即電召來丁○○、戊○○等人，基於共同之強制犯意
    聯絡，圍住己○○，使其心生畏懼致不敢抗拒，而帶其等一同上樓進屋查看董教
    是否在家，以此脅迫方式共同使己○○行無義務之事。嗣因確實查看董教無果，
    四人方離去。因認被告郭仁仰涉有刑法第三百零四條第一項之強制罪嫌。
二、本件公訴意旨認被告戊○○涉有前開罪嫌，係以告訴人己○○指訴綦詳，被告亦
    不否認確實在該處見到告訴人回來，即上前問告訴人董教之下落等情，為其認定
    被告等人犯罪事實之依據。
三、按犯罪事實應依證據認定之，無證據不得推定其犯罪事實；檢察官就被告犯罪事
    實，應負舉證責任，並指出證明之方法；又不能證明被告犯罪者，應諭知無罪之
    判決。刑事訴訟法第一百五十四條、第一百六十一條第一項及第三百零一條第一
    項前段分別定有明文。又按而所謂認定犯罪事實之證據，係指足以認定被告確有
    犯罪行為之積極證據而言，該項證據自須適合於被告犯罪事實認定，始得採為斷
    罪資料；苟未能發現相當證據，或證據不足以證明，自不能以推測或擬制之方法
    ，以為裁判基礎。最高法院著有二十九年度上字第三一０五號及四十年度台上字
    第八六號判例可資參照。
四、訊據被告戊○○堅決否認上開犯行，辯稱：「我只是騎車載丁○○到現場，當時
    是甲○○自己去問己○○關於他父親董教是否在家，己○○自己就帶丁○○、甲○○及我去看董教是否在家，己○○是自願帶我們去他家，當時樓下還有管理員
    ，我們不可能強迫他。」等語。經查：
  (一)按證人、鑑定人依法應具結而未具結者，其證言或鑑定意見，不得作為證據。刑
    事訴訟法第一百五十八條之三定有明文。告訴人僅係發動告訴權之地位，其陳述
    關於犯罪事實內容部分，即屬基於證人地位而為，依前開法律規定，自應依法具
    結，其證言始得採為證據。又按告訴人之告訴，係以使被告受刑事訴追為目的，
    是其陳述是否與事實相符，仍應調查其他證據以資審認。最高法院亦著有五十二
    年台上字第一三００號判例可資參照。是犯罪事實之認定，不能僅憑告訴人之指
    述，仍應調查其他證據，查核告訴人之陳述是否與事實相符，始符前開判例意旨
    ，合先敘明。
  (二)告訴人己○○於警詢時及偵查中雖曾分別指稱：「‥‥‥押我回大同四路住處搜
    索我屋內東西‥‥‥」（詳見九十年十月十五日警詢筆錄）、「‥‥‥我與我女
    友去醫院回來，在樓下有甲○○、丁○○、林恆良、戊○○，當時我在大樓下要
    開車，他們四人就開車攔我，要帶他們到樓上我家，我只好帶他們去‥‥‥」（
    詳見九十一年度偵字第一八五０號偵查卷第三八頁反面）、「當時他們（指被告
    戊○○與甲○○、丁○○、林恆良）問我父是否在樓上，我說沒有，而他們要我
    帶他們上去‥‥‥」（詳見九十一年度偵字第一八五０號偵查卷第七九頁正面）
    、「（檢察官問：當時有哪些人在？）甲○○，及載我去觀音山的那位司機、丁○○及戊○○共四人？」（詳見九十一年度偵字第一八五０號偵查卷第九六頁正
    面）、「我回家後要出來就被甲○○遇見，她就雙手提我衣領，我用力要逃脫，
    而林恆良在附近停車，甲○○叫林恆良快來，說捉到債務人的兒子，而我要去騎
    機車，林恆良就過來把我鎖匙拿走，他帶我去一旁，要我不要想逃跑，是要問我
    父親行蹤而已，甲○○在旁打行動電話叫人來。」（詳見九十一年度偵字第一八
    五０號偵查卷第一０六頁正面），惟告訴人己○○為前開陳述時，均未經具結，
    且對於被告戊○○如何對其實施強暴、脅迫乙節，均未述及，依前開法律規定，
    不得以其陳述作為證據。
  (三)證人甲○○於本院訊問時具結後證稱：「我在當日凌晨三點左右就到車子旁邊等
    ，到當日凌晨四點左右，己○○下來開車，我就問己○○說，這是董興雄的車怎
    麼會你在開，他說車子已經賣給朋友，他還拿行車執照給我看，確實是別人的名
    字，我問他爸爸在哪裡，他主動說要帶我們上去看。」等語，證人丁○○亦結證
    稱：「當日凌晨兩、三點甲○○打給我，說己○○爸爸的車在樓下，叫我過去幫
    忙看，我打電話給戊○○，戊○○就開車載我過去，我們到的時候，甲○○與林
    恒良已經在車子的旁邊等，我就與甲○○、戊○○在車子旁邊等，後來約凌晨四
    時許，己○○下來開車，我們叫他，己○○嚇一跳，己○○持行車執照給我們看
    ，說車子已經賣給朋友了，後來又說要帶我們去樓上看他爸爸確實沒有在家，我
    們沒有強迫他帶我們上去。」等語（均詳見九十二年六月二十四日訊問筆錄），
    由前開證述內容可知，被告戊○○並無對告訴人己○○實施強暴、脅迫之行為。
  (四)此外，公訴人亦未提出其他證據證明被告戊○○有何妨害自由犯行，揆諸前揭法
    律規定及判例意旨，即屬不能證明被告戊○○犯罪，依法應諭知無罪之判決。
據上論斷，依刑事訴訟法第三百零一條第一項，判決如主文。
本案經檢察官乙○○到庭執行職務。
中      華      民      國    九十二    年     十一     月    二十四    日
                                  臺灣高雄地方法院刑事第四庭
                                      審判長法  官  陳明富
                                            法  官  李代昌
                                            法  官  陳業鑫
右正本證明與原本無異。
如不服本判決，應於判決送達後十日內，向本院提出上訴狀。
                                            書記官  陳素徵
中      華      民      國    九十二    年     十一     月    二十七    日


司法院資訊處製作；財團法人民間司法改革基金會備份。
